行　政　法　院　判　決　　　　　　　　　　　　　八十七年度判字第一五三九號
　　原　　　告　大智電子企業股份有限公司
　　代　表　人　甲○○
　　訴訟代理人　乙○○
　　被　　　告　內政部
右當事人間因著作權法事件，原告不服行政院中華民國八十七年一月七日台八十七訴
字第○○九三六號再訴願決定，提起行政訴訟，本院判決如左︰
　　主  文
原告之訴駁回。
　　事  實
緣原告於民國（以下同）八十六年三月十四日以「TC 0000 000Mb/s REPEATER INTER
FACE CONTROLLER 」，向被告申請圖形著作（科技或工程設計圖）之著作權登記。經
被告審查，以本件作品係屬積體電路圖，不屬著作權法第五條第一項第六款所定圖形
著作之科技或工程設計圖，乃依著作權法第七十七條第一款規定，以八十六年四月十
二日台內著字第八六○四三九八號函復不受理登記。原告不服，一再訴願均遭決定
駁回，遂提起本件行政訴訟，茲摘兩造訴辯意旨如次：
原告起訴意旨略謂︰一、查再訴願駁回之理由，主要係稱：本案「．．．之著作權登
記，經送請科技或工程設計（圖形著作）登記案審查小組第七十七次審查會議審議結
果，略以本件作品係屬積體電路圖，不屬著作權法第五條第一項第六款所定圖形著作
之科技或工程設計圖．．．」等語。然則，積體電路圖所包括之範圍為何﹖其定義如
何﹖並未給予明確之解釋，不能令原告心服。蓋如果認為積體電路圖不能受著作權之
保障，則對於「積體電路圖」即應予以明確之解釋，人民才能有所遵行，絕不宜依個
案審查判定，是原處分及原決定機關所駁回理由，顯有不當。二、查，一般積體電路
（即半導體晶片）之設計，其過程都需要先確定產品之規格，後再施以邏輯設計，並
將其流程轉化成電路結構圖（Schematic daiagram）方能決定晶片上之電晶體該如何
連接以執行所需之功能。之後再將電路結構圖三度空間化製成積體電路佈局圖（Layo
ut Diagram）之立體電路模型，以決定一晶片上之電晶體、電阻電容器等各組成單位
之數目及位置。該立體電路模型圖經測驗確後，下一步驟即要將此一立體電路圖轉換
成各層平面圖，其方法為將該凹凸不平之電路佈局切割成許多層，每一層之表面圖形
即形成一圖案，每一圖案用不同之顏色代表，描繪在平面紙上。又該等平面之電路佈
局需轉換成一可於半導體晶片製作過程中使用之形式－光罩（Mask），即將該平面圖
中不同顏色所代表不同層階之圖案，每層製成一張光罩。因此，每張光罩之圖形即為
半導體晶片某一層之表面圖形。由於每一層圖案變成一張光罩，依電路之複雜度，一
半導體電路設計需製成多張之光罩，而所有光罩之圖案，則可組合成一完整之積體電
路佈局。由此可知一半導體晶片之由設計製造完成，過程非常繁瑣，而其間之電路圖
概有電路結構圖（Schematic diagram ）、立體電路模型，（Circuit diagrams）及
光罩（Mask）等。試問，原處分機關與原決定機關所稱「積體電路圖」之定義為何﹖
是否指「電路結構圖」﹖「立體電路模型」﹖「光罩」﹖或三者都是﹖三、原告向原
處分機關所提出之圖形著作係一提供使用者對於本ＩＣ積體之應用電路圖，即該電路
圖係在表現本ＩＣ積體與其他相關電子元件等之導線或界面配置圖，如該著作樣本中
之第一、三、九、十、十一、十二頁等之應用電路圖。易言之，該電路圖所表達者，
除一半導體晶片外，另有相關之其他電晶體、電阻器等電子元件及其相連接之界面圖
，應屬於一般電子電路圖。而該著作之目的，在說明一半導體（即一積體電路）如何
與其他電子元件相結合，其間導線與界面如何配置，以達成整體之功用，此與前述之
積體電路佈局係指在表現一積體電路「內部」之電子元件及接續此元件之導線的平面
或立體設計圖，並非相同。故本案系爭圖形並非上述積體電路之「電路結構圖」，亦
非「立體電路模型」或「光罩」。原處分與原決定審查會議之委員是否已瞭解及此﹖
是否所有提供使用者介紹ＩＣ功能，以及與說明週邊設備作介面安裝之應用電路圖，
均為不受著作權法保障之積體電路圖﹖四、綜上，內政部七十六年三月二十日台內
著字第四八四三一七號函雖明示：科技或工程設計圖著作所指之電路圖，係指一般電
子器械之電路圖而言，不包括半導體晶片（或積體電路）之電路圖；惟本案之著作圖
形係「一提供使用者對於本ＩＣ積體之應用路圖即該電路圖係在表現本ＩＣ積體與其
他相關電子元件等之導線或界面配置圖」，並非單純指半導體晶片（或積體電路）之
電路圖，亦非積體電路佈局保護法所保護之客體。是就本案著作為應用電路圖之性質
而言，應屬於一般電子電路圖，可受著作權法之保障殆無疑議。五、為此，爰請鈞院
明鑑予以詳察，並撤銷原處分及原決定，以維原告之權益，實感法便等語。
被告答辯意旨略謂︰一、按「申請登記之標的不屬本法規定之著作者，主管機關不受
理登記」為行為時著作權法第七十七條第一款所明定。復按半導體晶片不屬著作權法
保護之標的，其電路圖與著作權法所定科技或工程設計圖形著作之電路圖，應嚴予區
別，前經本部著作權委員會科技或工程設計圖形著作審查小組第四次審查會議決議通
過，並經本部七十六年三月二十日台內著字第四八四三一七號函釋「著作權法所定
科技或工程設計圖形著作所指『電路圖』係指一般電子器械之電路圖，不包括半導體
晶片（或積體電路）之電路圖」，並徵得經濟部同意在案，合先明。二、本案原告
於八十六年三月十四日以「TC 0000 000Mb/s REPEATER INTERFACE CONTROLLER 」申
請圖形著作（科技或工程設計圖）之著作權登記，經查其所附之著作用途及功能說明
書中「著作用途」乙項記載有「TC 6097 是一個CMOS的IC(INTEGRATED CIRCUIT ）」
字樣，又著作功能亦係就TC 6097 IC元件之功能說明。經送請本部著作權委員會科技
或工程設計圖（圖形著作）登記案審查小組第七十七次審查會議審議，審查結果以：
「本案係屬積體電路圖，不屬著作權法第五條第一項第六款所定圖形著作之科技或工
程設計圖，依同法第七十七條第一款之規定不受理登記。」，依前述審查結果，本件
既屬一積體電路圖，並非著作權法所定圖形著作之科技或工程設計圖，是本部爰依行
為時著作權法第七十七條第一款規定不受理登記，於法並無不合。原告復於起訴狀理
由三中稱本案係一提供使用者對於本IC積體之應用電路圖等云云，此與本案所送之著
作用途及功能說明書所述顯有矛盾，並不足採。三、綜上所述，本案原處分、原決定
並無不合，均請維持，並請將原告之訴駁回等語。
　　理  由
按「申請登記之標的不屬本法規定之著作者，主管機關不受理登記」為行為時著作權
法第七十七條第一款所明定。又著作權法上科技或工程設計圖形著作所指之電路圖，
係指一般電子器械之電路圖而言，不包括半導體晶片（或積體電路）之電路圖，復經
被告七十六年三月二十日台內著字第四八四三一七號函釋在案。本案原告於八十六
年三月十四日以「TC 0000 000Mb/s REPEATER INTERFACE CONTROLLER 」申請圖形著
作（科技或工程設計圖）之著作權登記，被告以其所附之著作用途及功能說明書中「
著作用途」乙項記載有「TC 6097 是一個CMOS的IC(INTEGRATED CIRCUIT ）」字樣，
又著作功能亦係就TC 6097 IC元件之功能說明，因認本件既屬一積體電路圖，並非著
作權法第五條第一項第六款所定圖形著作之科技或工程設計圖，依行為時著作權法第
七十七條第一款規定不受理登記，於法並無不合。原告主張：(一)依內政部八十一年六
月十日台（八一）內著字第八一八四○○二號公告所示，圖形著作包括地圖、圖表、
科技或工程設計圖及其他之圖形著作。(二)又依七十九年一月二十四日修正公布之著作
權法第三條第二十一款規定，所謂科技或工程設計圖係指器械結構或分解圖、電路圖
或其他科技或工程設計圖形及其圖集著作，是以電路圖如屬科學上創作，自應歸屬科
技或工程設計圖之著作範圍。本件作品除一半導體晶片外，另有相關之其他電晶體、
電阻器等電子元件及其相連接之界面圖，該著作之目的乃在說明一半導體如何與其他
電子元件相結合，其間導線與界面如何配置，以達整體之功用，與積體電路佈局係表
現一積體電路內部之電子元件及接續此元件之導線之平面或立體設計圖，並不相同，
原處分率爾認定係屬積體電路圖，顯有違誤。(三)被告所稱積體電路圖之定義為何﹖是
否指「電路結構圖」﹖「立體電路模型」﹖「光罩」﹖或三者都是﹖本案著作為應用
電路圖之性質而言，應屬一般電子電路圖，可受著作權法之保障云云。然查：(一)半導
體晶片不屬著作權法保護之標的，其電路圖與著作權法所定科技或工程設計圖形著作
之電路圖，應嚴予區別，著作權法所定科技或工程設計圖形著作所指『電路圖』係指
一般電子器械之電路圖，不包括半導體晶片（或積體電路）之電路圖」業經著作權登
記主管機關，被告以七十六年三月二十日台內著字第四八四三一七號函釋在案。(二)
原告以系爭「TC 0000 000Mb/s REPEATER INTERFACE CONTROLLER 」申請圖形著作（
科技或工程設計圖）之著作權登記，惟因本件作品係屬積體電路圖，不屬著作權法第
五條第一項第六款所定圖形著作之科技或工程設計圖，被告依著作權法第七十七條第
一款規定不受理登記，並無不合。(三)原告於起訴理由三中稱本案係一提供使用者對於
本IC積體之應用電路圖等云云，惟此與本案所送之著作用途及功能說明書所述顯有矛
盾，並不足採。(四)綜上所述，原告雖稱系爭電路圖為一般電子電路圖而非積體電路之
電路圖，因與事實不符，尚難採信，被告函復不受理登記，於法尚無不合，訴願決定
及再訴願決定遞予維持原處分，並無違誤，原告起訴意旨，經查並無理由，應予駁回
。
據上論結，本件原告之訴為無理由，爰依行政訴訟法第二十六條後段判決如主文。
中    華    民    國     八十七      年      七      月      三十       日
                    行 政 法 院 第 二 庭
                                審 判 長 評  事      廖  政  雄
                                         評  事      高  秀  真
                                         評  事      徐  樹  海
                                         評  事      彭  鳳  至
                                         評  事      黃  合  文
右  正  本  證  明  與  原  本  無  異
                                         法院書記官  蘇  金  全
中    華    民    國     八十七      年      七      月     三十一      日
